臺灣高等法院臺中分院刑事判決　　　　　　　　　　　九十三年度上易字第三七號
　　上　訴　人
　　即　被　告　甲　○
　　選任辯護人　黃錦郎
右上訴人因傷害案件，不服臺灣彰化地方法院九十二年度易字第一一六五號中華
民國九百二十二年十一月十九日第一審判決（起訴案號：臺灣彰化地方法院檢察署九
十二年度偵字第六二四四號），提起上訴，本院判決如左：
    主　　  文
原判決撤銷。
甲○傷害人之身體，處拘役貳拾日。如易科罰金，以參佰元折算壹日。扣案木棍壹支
沒收。
    事  　　實
一、甲○與乙○○係甥舅關係，夙有怨隙。於九十二年七月九日上午六時許，在彰化
    縣和美鎮○○路乙○○所有田地旁，因灌溉問題發生爭執，詎甲○竟基於傷害之
    故意，以其所有釘有銅釘之木棍毆打乙○○臀部，為乙○○以手握住，致乙○○
    雙手手掌內側有多處挫傷之傷害。
二、案經被害人乙○○訴請台灣彰化地方法院檢察署檢察官偵查起訴。
    理　　  由
一、上訴人即被告甲○（下稱被告）堅決否認有傷害告訴人乙○○（下稱告訴人）之
    犯行，辯稱：被告並未毆打告訴人，反係告訴人毆打被告。告訴人所提診斷書所
    載關於受有左側遠端尺骨骨折部份之傷害，非本件犯罪時地所造成。告訴人身體
    左手臂部分，於雙方爭執時，並未被被告所持之木棍擊中，故該處無被木棍上之
    釘子所剌傷之情形等語。
二、經查：
（一）１、告訴人所提出之財團法人彰化基督教醫院（下稱彰化基督教醫院）診斷書
      （見九十二年度他字第一七一九號偵查卷第九頁）係記載，告訴人受有左側遠
      端尺骨骨折、雙手掌多處挫傷。依告訴人所提之照片顯示，告訴人之右手掌內
      側，有三處釘子刺到之傷痕。右手中指尾端有擦挫傷痕。左手中指、無名指有
      多處挫傷傷痕。
      ２、告訴人乙○○於九十二年七月十二日警訊時，指稱：「甲○用插有四排銅
      釘的竹棍打中我左手臂。當時我就感覺手好像被打斷了。第二下又打過來，我
      用手想要接他的棍子，不料他竹棍上插有釘子，所以雙手都被刺傷，因為雙手
      都流血，但是他還是一直追打我：：。」（見警訊卷）於九十二年七月十五日
      提出診斷書、照片三張為證，並指稱：在九十二年七月九日上午六時許，在和
美鎮○○路伊田邊，為了灌溉水的事，引起被告的不滿，即手持木棍打伊左手
      ，致伊左側遠端尺骨骨折、雙手掌多處挫傷等傷。於九十三年二月十一日審理
      時證稱：被告拿木棍打伊，打到手部，不知道打幾下云云（見本院卷第五四頁
      ）。
　　　３、告訴人於九十二年六月二十五日至彰化基督教醫院門診，主訴左骨臂痙痛
      以及腫脹，當時檢查沒有變形，Ｘ光沒有發現骨折或脫臼現像，只給予保守治
      療方法來處理。九十二年七月九日再次門診，當時主訴從摩托車摔下，導致左
      前臂有開放性傷口，以及Ｘ光發現尺骨遠端骨折，此有彰化基督教醫院九十三
      年二月十七日（92）彰基病歷字第九三０二０三０號函及診療記錄病歷聯影本
      附卷可憑。
      ４、告訴人所指被告持以毆打告訴人之木棍長約一百五十七公分，直徑三公分
      ，於一百一十三公分處至一百五十七公分處一端有釘子，釘子有三排；每間隔
      五公分到八公分釘一釘子；釘子突出０．五公分至一公分（勘驗時釘子突出部
      分已被警方打彎貼住木棍），此有本院勘驗筆錄可憑。
（二）１、告訴人於九十二年七月九日上午八時二十八分，至彰化基督教醫院門診時
      ，主訴所受左側遠端尺骨骨折、雙手掌多處挫傷，係從摩托車摔下所造成。按
      至醫院就醫診療時，所為關於傷害造成原因之主訴，係提供給診治之醫師，作
      為診療之依據，為正確醫療措施所必要，傷患及其家屬不會隱瞞。故為醫療之
      目的，病患或其家屬所為有關傷害造成原因之陳述，可以信為真正。是上開診
      療記錄，可以證明告訴人所受之左側遠端尺骨骨折、部分雙手掌挫傷，係從摩
      托車摔下所造成。告訴人指訴係遭被告持釘鐵釘之木棍打傷，與事實不合。
      ２、告訴人指訴被告持釘有釘子之木棍打告訴人左手臂。若告訴人所訴屬實，
      因被告持以毆打告訴人之木棍長約一百五十七公分，直徑三公分，於一百一十
      三公分處至一百五十七公分處一端有釘子，釘子有三排；每間隔五公分到八公
      分釘一釘子；釘子突出０．五公分至一公分，如上述，則告訴人身上被打之處
      ，必有多處被木棍上之釘子刺傷之穿刺傷。但告訴人於九十二年七月九日上午
      八時二十八分至彰化基督教醫院門診，除左側遠端尺骨骨折外，其他為雙手掌
      多數挫傷之傷害。告訴人所傷害之情形，與告訴人所指訴之傷害情形不一致，
      告訴人之指訴難以採據。即告訴人左側遠端尺骨骨折之傷害，非被告毆打所致
      。
      ３、被告於九十二年七月十三日警訊時供稱：「我用竹棍（經查為木棍）打他
      屁股，還沒打到就被他接走竹棍：：」「竹棍上有血跡是乙○○的，因為竹棍
      上有銅釘，他搶竹棍時，被銅釘刺傷而流血。」等語。另依上診斷書及照片顯
      示，告訴人除左手遠端尺骨骨折外，於雙手掌內側有多處挫傷。依被告之自白
      ，及告訴人所受傷害之情形，可以認定告訴人手掌內側部分所受之傷害，有部
      分是握住被告之木棍釘子部分所造成。是被告於警訊辯稱其木棍上之血跡係被
      告毆打告訴人時，告訴人搶木棍時所造成，可以相信。足認被告有傷害告訴人
      之故意及行為，並造成告訴人傷害。
三、綜上所述，如事實欄被告之傷害犯行，事證明確，可以認定。另告訴人雙手掌部
    分挫傷、左側遠端尺骨骨折，非被告所為；而係自摩托車上摔下所造成，亦可認
    定。
四、被告基於傷害之犯意，以木棍毆打告訴人，致告訴人受有傷害，核犯刑法第二百
    七十七條第一項之傷害罪。告訴人雙手掌部分挫傷、左側遠端尺骨骨折，非被告
    所為，而係自摩托車上摔下所造成。公訴人及原審法院認係被告之傷害行為所造
    成，尚有誤會。被告上訴否認告訴人左側遠端尺骨折係被告所傷害，指摘原審判
    決認事有誤，被告之上訴為有理由。應由本院將原審判決撤銷改判。
五、查被告與告訴人長年因田地農事，迭起爭端。且其供稱於木棍上釘有銅釘，係因
    比較無力，怕被告訴人打，才隨身攜帶放在腳踏車架上。釘銅釘是怕棍子被搶，
    銅的釘子才不會引起破傷風，足認被告於傷害告訴人之同時，尚能慮及避免被害
    人因被傷害引起破傷風。且被告係持釘有銅釘之木棍打告訴人之臀部，並非猛力
    敲擊告訴人，足認其所為傷害行為，情節並非重大。爰審酌被告犯罪之動機、目
    的、手段，犯罪時所受之刺激及其品性、生活狀況、智識程度、犯罪所生之損害
    ，及犯罪後態度等一情狀，量處如主文所示之刑，並諭知易科罰金之折算標準。
    扣案釘有釘子之木棍一支，係被告所有供犯罪所用之物，應諭知宣告沒收。
六、公訴意旨另略以被告以木棍毆打告訴人，致告訴人受有左側遠端尺骨骨折及雙手
    掌多處挫傷（不含事實欄所述之傷害），認被告尚有此部分傷害犯行云云。查告
    訴人此部分傷害，係因自機車上摔下所造成，已如前述。且查無證據足以證明被
    告有此部分傷害犯行，被告此部分犯罪不能證明。因公訴人認被告被訴之此部分
    傷害犯行，與上開有罪之部分，有單純一罪之關係，爰不另為無罪之諭知。
據上論結，應依刑事訴訟法第三百六十九條第一項前段、第三百六十四條、第二百九
十九條第一項前段、刑法第二百七十七條第一項、第四十一條第一項前段、第三十八
條第一項第二款，罰金罰鍰提高標準條例第一條前段、第二條，判決如主文。
本案經檢察官丙○○到庭執行職務。
中      華      民      國　    九十三   年     　三      月   二十四   日
                                    臺灣高等法院臺中分院刑事第九庭
                                          審判長法　官  陳　筱　珮
                                                法　官  康　應　龍
                                                法　官  趙　春　碧
右正本證明與原本無異。
不得上訴。
                                                書記官  陳  文  琴
中      華      民      國　    九十三   年     　三      月   二十四   日
                                                                        Ｉ
